臺灣桃園地方法院交通事件裁定　　　96年度交聲字第322 號
原處分機關　交通部公路總局新竹區監理所中壢監理站
異　議　人
即受處分人　甲○○
上列異議人因違反道路交通管理處罰條例案件，對於交通部公路
總局新竹區監理所中壢監理站民國95年5 月24日所為之裁決處分
（原處分案號：壢監裁字第裁53－DB0000000 號），聲明異議，
本院裁定如下：
    主  文
異議駁回。
    理  由
一、按駕駛人駕駛汽車，應遵守道路交通號誌之指示，車輛面對
    圓形紅燈表示禁止通行，不得超越停止線或進入路口，汽車
    駕駛人，行經有燈光號誌管制之交岔路口闖紅燈者，處新臺
    幣1,800 以上5,400 以下罰鍰，又汽車駕駛人有第53條情形
    者，記違規點數3 點，道路交通安全規則第90條、道路交通
    標誌標線號誌設置規則第206 條第5 款第1 目、道路交通管
    理處罰條例第53條第1 項、第63條第1 項第3 款分別定有明
    文。
二、原處分意旨略以：本件異議人即受處分人甲○○於民國96年
    4 月23日22時6 分許，騎乘J8F －273 號重型機車，行經桃
    園縣龜山鄉○○路與山鶯路路口，為桃園縣政府警察局龜山
    分局大林派出所員警以闖紅燈（山鶯路直行鶯歌）（號誌正
    常中）之違規事由，以桃警局交字第DB0000000 號通知單當
    場舉發，並交付異議人，嗣經原處分機關認異議人確有「闖
    紅燈（山鶯路直行鶯歌）」之違規情事，於96年5 月24 日
    依道路交通管理處罰條例第53條第1 項、第63條第1 項第3
    款之規定，裁決罰鍰1,800 元，記違規點數3 點。
三、聲明異議意旨略以：伊於上開時、地騎車行經該處時，交通
    號誌燈由綠燈變成黃燈，伊恰位於停止線，基於交通安全手
    冊所教導「應快速通過」，伊遂快速通過該路口，詎經警攔
    下，開立闖紅燈之罰單。警當場說「我明明看到『黃燈』你
    從那邊騎過來」，嗣卻翻異「號誌已顯示為紅燈」，事實顯
    有出入，伊僅係搶黃燈云云。
四、經查：
  (一)本件異議人於上開時地騎乘J8F －273 號重型機車，行經桃
    園縣龜山鄉○○路與山鶯路口，為警以闖紅燈（山鶯路直行
    鶯歌）（號誌正常中）之交通違規事由，以桃警局交字第DB
    0000 00 0 號通知單當場舉發，並交付異議人，嗣經原處分
    機關認異議人確有「闖紅燈（山鶯路直行鶯歌）常中）」之
    違規情事，於96年5 月24日依道路交通管理處罰條例第53條
    第1 項、第63條第1 項第3 款之規定，裁決罰鍰1,800 元，
    記違規點數3 點一情，為異議人所自承，奏有桃園縣政府警
    察局96年4 月23日桃警局交字第DB0000000 號舉發違反道路
    交通管理事件通知單、交通部公路總局新竹區監理所中壢監
    理站96年5 月24日壢監裁字第裁53－DB0000000 號違反道路
    交通管理事件裁決書各1 份附卷可稽（見本院卷第7 至9 頁
    ），此部分事實首堪認定。
  (二)而異議人行經上開路口闖越紅燈之違規情節，業據證人即本
    件值勤舉發之員警李茂青於本院訊問時具結證稱：伊於96年
    4 月23日22時6 分許，與副所長一同在桃園縣龜山鄉○○路
    與山鶯路口執行交通大執法勤務，主要是取締闖紅燈及酒駕
    ，伊站立在沿山鶯路由龜山往鶯歌方向距上開路口停車線約
    68公尺處之路旁花台上，由上往下看，該路段無其他障礙物
    ，亦無施工情形，有路燈照明，視線良好，伊清楚見到異議
    人騎乘機車沿山鶯路由龜山往鶯歌方向行駛，於異議人機車
    尚未抵達停止線之前，該路口號誌已變成紅燈，但異議人仍
    驅車直行闖越紅燈，伊與副所長即鳴笛攔停異議人，告知闖
    越紅燈而當場掣單舉發等語（見本院卷第16至18頁）明確，
    上開證人身為公職，與異議人素不相識，復無仇怨，自無設
    詞誣陷、身觸偽證重罪之必要，且交通警員掣單舉發違反道
    路交通管理處罰條例所列之違規事實，本質上為行政處分，
    且係公務員基於職務上之權力，依法就特定之具體事件所為
    具有公法上效果之單方行政行為，基於公務員所為公法上行
    為具有公信力之原則，該行政處分當可被推定為真正，異議
    人復未就執勤員警之舉發有誤提出相關證據以供調查，依卷
    存證據資料復無其他積極證據足資證明其有捏造事實違法取
    締之情事，則執勤員警本其維護交通秩序及安全之職責所為
    之上開舉發行為，自應受到合法及正確之推定，其所述異議
    人闖越紅燈之情節，亦堪認定。
  (二)異議人雖以：伊係搶黃燈云云置辯，然按圓形黃燈用以警告
    車輛駕駛人及行人，表示紅色燈號即將顯示，屆時將失去通
    行路權，道路交通標誌標線號誌設置規則第206 條第4 款定
    有明文，而於綠燈及紅燈之間，所以設置固定秒數之警示黃
    燈以為緩衝，乃考量道路交通處於動態流通之狀態，基於其
    本身物理上之特質，為達維護交通安全之本旨，且為免車身
    於綠燈過線時，突然轉為紅燈，而導致駕駛人反變成闖紅燈
    之不合理結果，是駕駛人如在進入路口前見綠燈轉為黃燈時
    ，應即時減速隨時作「停車準備」，而非「搶黃燈」加速前
    進，以免闖越紅燈，待復轉為綠燈時，始繼續行進，如此看
    待黃燈之功能始為合理，否則紅燈號誌亮起之際，如仍在該
    路口行進中，縱係搶黃燈進入路口，仍應負闖紅燈之責。本
    件異議人自承騎車至停止線時號誌已變成黃燈（見本院卷第
    5 頁、第10頁背面、第15頁），是縱其所言搶黃燈之情為真
    ，在其駕車進入路口之前，已屬黃燈狀態，其能否於紅燈號
    誌亮起之前通過路口，要非無疑，是縱其進入路口後號誌始
    轉為紅燈，異議人仍應負闖紅燈之責，更遑論異議人進入路
    口前，該路口之紅燈即已亮起，其所辯委無可採。
五、綜上所陳，異議人有違規闖越紅燈一情，至為明確。從而原
    處分機關依首揭規定，裁處罰鍰1,800 元，併記違規點數3
    點，核無不當。本件聲明異議為無理由，應予駁回。
據上論斷，應依道路交通案件處理辦法第19條，裁定如主文。
中　　華　　民　　國　　96　　年　　7 　　月　　31　　日
                         交通法庭法官 蘇琬能
以上正本證明與原本無異。
如不服本裁定，應於裁定送達後5 日內向本院提出抗告狀。
　　　　　　　　　　　　　　　 書記官 許家慧
中　　華　　民　　國　　96　　年　　8 　　月　　14　　日
